【裁判字號】    98,抗,168
【裁判日期】    980518
【裁判案由】    聲請沒入保證金
【裁判全文】
臺灣高等法院高雄分院刑事裁定           98年度抗字第168號
抗 告 人  臺灣高雄地方法院檢察署檢察官
即聲請人
受 刑 人  乙○○
                  （臺灣高雄第二監獄執行中）
具 保 人  甲○○
上列抗告人因聲請沒入保證金案件，不服臺灣高雄地方法院中華
民國98年4 月6 日裁定（98年度審聲字第1016號），提起抗告，
本院裁定如下：
    主  文
抗告駁回。
    理  由
一、本件經本院審理結果，認第一審裁定認事、用法，均無違誤
    應予維持，並引用第一審裁定之理由及證據（如附件）。
二、抗告意旨略以：本件受刑人乙○○雖於98年3 月28日緝獲到
    案，然其前經合法通知傳喚應於98年1 月21日到案執行，卻
    無正當理由不到案，經通知具保人應通知受刑人或帶同受刑
    人於98年2 月23日報案執行，然受刑人仍未遵期到案執行，
    足見當時受刑人已有逃匿之事實，抗告人即聲請人遂於98年
    3 月5 日聲請原審法院裁定沒入保證金，應屬合法妥適。受
    刑人雖經通緝緝獲入監，然無掩其曾逃匿之事實，抗告人自
    得於受刑人逃匿期間聲請裁定沒入保證金，如依原審裁定結
    果，將使保證金是否沒入，取決於法院裁定與緝獲受刑人之
    時間先後而定，對於其他遵期到案執行之受刑人或在裁定沒
    入保證金之後始緝獲者而言，顯非公允。為此提起抗告，請
    撤銷原裁定，更為適當之裁定等語。
三、按具保停止羈押之被告逃匿者，應命具保人繳納指定之保證
    金額並沒入之，不繳納者強制執行，保證金已繳納者沒入之
    ；又再執行羈押，免除具保之責任，刑事訴訟法第118 條、
    第119 條第1 項分別定有明文。是沒入具保人繳納之保證金
    ，應以被告在逃匿中為其要件，具保停止羈押之被告逃匿，
    於緝獲歸案再執行羈押時，具保人之具保責任即因被告再羈
    押而告消滅，法院在被告逃匿中未裁定沒入保證金，自不得
    於被告緝獲再執行羈押後以裁定補行沒入（最高法院75年台
    非字第247 號判決要旨足參），足徵上開規定所指「被告逃
    匿」之認定時點，應以法院就檢察官聲請沒入保證金而為「
    裁定時」為準，而非以檢察官向法院提出沒入保證金之「聲
    請時」為據甚明。且依據上開說明，本件抗告人向原審提出
    聲請沒入保證金時，雖在受刑人因逃匿遭緝獲前，但受刑人
    既於原審法院就檢察官聲請沒入保證金裁定前，已遭緝獲入
    監執行，則具保人之具保責任即因被告再執行羈押而告消滅
    ，自難於受刑人緝獲後再以裁定補行沒入。原審因而裁定駁
    回抗告人於原審提出之沒入保證金聲請，於法尚無不合。抗
    告人所執前詞提起抗告，並無理由，本件抗告應予駁回。
據上論結，應依刑事訴訟法第412 條，裁定如主文。
中    華    民    國    98    年    5     月    18    日
                刑事第一庭  審判長法  官  郭雅美
                                  法  官  徐美麗
                                  法  官  張意聰
以上正本證明與原本無異。
本裁定不得再抗告。
中    華    民    國    98    年    5     月    18    日
                                  書記官  陳金
附件：
臺灣高雄地方法院刑事裁定            98年度審聲字第1016號
聲  請  人  臺灣高雄地方法院檢察署檢察官
受  刑  人  乙○○  男  45歲（民國○○年○月○○日生）
                    身分證統一編號：Ｚ000000000號
                    住高雄市○○區○○里○○街234號
                    （現於臺灣高雄第二監獄執行中）
具  保  人  甲○○  住高雄市三民區○○○路148號
上列聲請人因受刑人賭博案件，聲請沒入具保人繳納之保證金（
98年度執聲沒字第49號），本院裁定如下：
    主  文
聲請駁回。
    理  由
一、聲請意旨略以：受刑人因賭博案件，前經具保人依指定之保
    證金額新臺幣15萬元提出現金，並經許可停止羈押在案，茲
    因受刑人已經逃匿，依刑事訴訟法第118 條第1 項，聲請將
    具保人所繳之保證金沒入。
二、按具保之被告逃匿者，應命具保人繳納指定之保證金額，並
    沒入之，保證金已繳納者，沒入之；前項規定，於檢察官依
    刑事訴訟法第93條第3 項但書及第228 條第4 項命具保者，
    準用之，刑事訴訟法第118 條定有明文。又沒入具保人繳納
    之保證金，應以受刑人在逃匿中為要件，如具保停止羈押之
    受刑人雖曾逃匿，但已緝獲歸案者，即不得再以其逃匿而裁
    定沒入具保人繳納之保證金（最高法院著有93年度台非字笫
    268 號判決可資參照）。
三、經查，本件受刑人經聲請人合法傳喚，無正當理由不到案執
    行，且具保人經通知未遵期帶同受刑人到案接受執行等情，
    固有刑事保證金收據、執行傳票之送達證書、通知具保人遵
    期帶同受刑人接受執行之通知書及其送達證書附卷可稽，堪
    認屬實。惟查，受刑人已於98年3 月28日緝獲到案，現在臺
    灣高雄第二監獄執行中，有臺灣高等法院在監在押全國紀錄
    表附卷可證，揆諸前揭說明，受刑人既已在監服刑，即無從
    再以其曾逃匿為由而裁定沒入具保人繳納之保證金，是聲請
    人聲請沒入保證金，尚難准許，應予駁回，爰依刑事訴訟法
    第220條，裁定如主文。
中    華    民    國    98    年    4     月    6     日
                  刑事第三庭   法  官  洪培睿
以上正本證明與原本無異。
如不服本裁定，應於收受送達後5 日內向本院提出抗告狀。
中    華    民    國    98    年    4     月    6     日
                               書記官  蔡燦彬


司法院資訊處製作；財團法人民間司法改革基金會備份。
